【裁判字號】    95,上易,1333
【裁判日期】    950823
【裁判案由】    竊盜
【裁判全文】
臺灣高等法院刑事判決                95年度上易字第1333號
上  訴  人
即  被  告  甲○○
上列上訴人因竊盜案件，不服臺灣臺北地方法院95年度易字第21
7號，中華民國95年4月10日第一審判決（起訴案號：臺灣臺北地
方法院檢察署94年度偵字第23821號），提起上訴，本院判決如
下：
    主  文
上訴駁回。
甲○○緩刑參年。
    事  實
一、甲○○因其所有車號：ＨＺ七─七七八號重型機車之車牌件
    違規遭警吊扣，竟意圖為自己不法之所有，並基於概括之犯
    意，先於民國（下同）九十四年十一月三十日晚上七時許，
    在臺北縣新店市○○街五九之二號其住處地下室內，趁吳和
    順所有，交由乙○○使用之車牌號碼○ＹＱ—五一六號重型
    機車停放在該處，無人看管之際，攜帶其所有客觀上足以對
    人之生命、身體、安全構成威脅，而屬兇器之扳手二支，竊
    取該○ＹＱ—五一六號之車牌一面，得手後懸掛在其所有前
    開重型機車上；復於同年十二月四日深夜零時許，在上開地
    點，趁停放在該處之機車車主丙○○不在場之際，攜帶其所
    有客觀上足以對人之生命、身體、安全構成威脅，而屬兇器
    之螺絲起子一支及上開扳手二支，竊取丙○○所有該機車上
    之ＨＩＤ氙氣頭燈一顆及電壓安定器一組，得手後，裝置在
    其所有前開重型機車上，供己使用。嗣甲○○於同年月七日
    上午八時許，將前開懸掛○ＹＱ—五一六號車牌之重型機車
    停放在臺北縣新店市○○街五九之二號地下室內，為乙○○
    發現報警，始獲上情，並扣得扳手二支。
二、案經乙○○、丙○○訴由臺北縣政府警察局新店分局報請臺
    灣臺北地方法院檢察署檢察官偵查起訴。
    理  由
壹、程序方面：
    按被告以外之人於審判外之言詞或書面陳述，除法律有規定
    者外，不得作為證據。又被告以外之人於審判外之陳述，雖
    不符前四條之規定，而經當事人於審判程序同意作為證據，
    法院審酌該言詞陳述或書面陳述作成時之情況，認為適當者
    ，亦得為證據。當事人、代理人或辯護人於法院調查證據時
    ，知有第一百五十九條第一項不得為證據之情形，而未於言
    詞辯論終結前聲明異議者，視為有前項之同意，刑事訴訟法
    第一百五十九條第一項、第一百五十九條之五分別定有明文
    。本件告訴人張玉環、丙○○於警詢中之指訴，分別係被告
    以外之人於審判外之陳述，被告就上開告訴人之警詢陳述，
    未於言詞辯論終結前聲明異議，視為同意作為證據，且經本
    院審酌該言詞陳述作成時之情況，認為適當，依刑事訴訟法
    第一百五十九條之五第一項、第二項之規定，自有證據能力
    。
貳、實體方面：
一、前揭犯罪事實，業據被告甲○○於警詢、偵查及本院審理中
    坦承不諱，核與告訴人張玉環、丙○○於警詢中指述情節相
    符，並有告訴人張玉環、丙○○領回失物所立之臺北縣政府
    警察局新店分局偵查隊贓證物認領保管單二紙、吳和順行車
    執照影本一紙、ＨＩＤ客戶保存聯影本一紙及照片四幀在卷
    可佐，足徵被告自白與事實相符，本件事證明確，被告犯行
    堪以認定。
二、按刑法第三百二十一條第一項第三款所謂「兇器」，其種類
    並無限制，凡客觀上足對人之生命、身體、安全構成威脅，
    具有危險性之兇器均屬之，且祇須行竊時攜帶此種具有危險
    性之兇器為已足，並不以攜帶之初有行兇之意圖為必要，最
    高法院七十九年臺上字第五二五三號著有判例意旨可資參照
    。查本件被告持以行竊之扣案扳手二支，均為金屬材質，前
    端尖銳，質地堅硬，具有相當重量，另未扣案之螺絲起子一
    支，依一般社會常情，亦屬堅硬之金屬所製，各該工具在客
    觀上顯然足以對人之生命、身體、安全構成威脅而具有危險
    性，自屬兇器無疑。是以被告攜帶上開兇器行竊，核其所為
    ，係犯刑法第三百二十一條第一項第三款之攜帶兇器竊盜罪
    。被告前後二次竊盜犯行，時間緊接，方法相同，觸犯構成
    要件相同之罪名，顯係基於概括之犯意反覆為之，應依連續
    犯規定論以一罪，並依法加重其刑。
三、按刑法於九十四年二月二日修正，九十五年七月一日施行，
    修正後刑法第五十六條連續犯之規定已刪除，原可依裁判上
    一罪論處之連續犯等數個犯罪行為，應予數罪併罰，此刪除
    雖非犯罪構成要件之變更，但顯已影響行為人刑罰之法律效
    果，自屬法律變更，依新法第二條第一項規定，比較新舊法
    結果，仍應適用較有利於被告之行為時法律即舊法論以牽連
    犯及連續犯（最高法院九十五年第八次刑事庭會議決議參照
    ）。又行為後，法律有變更者，依修正前刑法第二條第一項
    之規定，以適用裁判時法為原則，如行為時法有利於行為人
    ，則例外適用行為時法；依修正後刑法第二條第一項規定，
    以適用行為時法為原則，惟如裁判時法有利於行為人，則例
    外的適用裁判時法。以往實務見解，認原判決未及比較適用
    新舊法時，上訴後，雖比較結果以舊法有利於行為人，而原
    判決別無其他撤銷事由，仍應由本院以此為由撤銷改判。惟
    修正後之規定係以適用行為時法為原則，因此原判決雖未及
    比較適用，然上訴本院後，經比較新舊法，行為後之法律並
    非較有利於行為人，仍應適用行為時法，則原判決適用行為
    時法即無不當，自不構成撤銷之事由，附此敘明。
四、原審同此認定，因依刑法第五十六條、第三百二十一條第一
    項第三款、第三十八條第一項第三款各規定，並審酌被告品
    行、犯罪動機、目的、生活狀況、智識程度，攜帶客觀上為
    兇器之板手及螺絲起子實施竊盜，破壞社會秩序及他人財產
    安全，惟念其犯罪後坦承犯行，態度良好，且所竊車牌及Ｈ
    ＩＤ氙氣頭燈一顆、電壓安定器一組均已分別由告訴人張玉
    環、丙○○領回，犯罪所生損害尚非嚴重等一切情狀，量處
    有期徒刑七月，並以扣案之板手二支及未扣案之螺絲起子一
    支，被告自承為其所有，且係供本案犯罪所用之物，均應依
    刑法第三十八條第一項第二款之規定宣告沒收。核其認事用
    法，俱無違誤，量刑亦甚允洽。被告上訴意旨，徒憑空言，
    任意指摘原判決不當，為無理由，應予駁回。
五、查被告前此未曾受有期徒刑以上刑之宣告，有本院被告前案
    紀錄表各一份在卷可參，偶因一時失慮，致罹刑章，竊取上
    開價值非高之財物，經此科刑教訓，日後當知警惕而無再犯
    之虞，因認其所受上開刑之宣告，以暫不執行為適當，併予
    宣告緩刑三年，以啟自新。再刑法第七十四條於九十四年二
    月二日修正，九十五年七月一日生效，被告行為法律變更，
    經比較新舊法結果，針對本案情形，新法並未有利於被告，
    依修正後刑法第二條第一項規定，自應適用行為時之舊法，
    附此敘明。
據上論斷，應依刑事訴訟法第三百六十八條、修正後刑法第二條
第一項、行為時刑法第七十四條第一款，判決如主文。
本案經檢察官呂光華到庭執行職務。
中    華    民    國    95    年    8     月    23    日
                  刑事第十七庭  審判長法  官  陳貽男
                                      法  官  孫惠琳
                                      法  官  高明哲
以上正本證明與原本無異。
不得上訴。
                                      書記官  李垂福
中    華    民    國    95    年    8     月    23    日
附錄：本案論罪科刑法條全文
刑法第三百二十一條
犯竊盜罪而有左列情形之一者，處六月以上、五年以下有期徒刑：
一、於夜間侵入住宅或有人居住之建築物、船艦或隱匿其內而犯
    之者。
二、毀越門扇、牆垣或其他安全設備而犯之者。
三、攜帶兇器而犯之者。
四、結夥三人以上而犯之者。
五、乘火災、水災或其他災害之際而犯之者。
六、在車站或埠頭而犯之者。
前項之未遂犯罰之。


司法院資訊處製作；財團法人民間司法改革基金會備份。
